【裁判字號】    89,訴,115
【裁判日期】    890814
【裁判案由】    強盜
【裁判全文】
臺灣花蓮地方法院刑事判決                          八十九年度訴字第一一五號
    公  訴  人  臺灣花蓮地方法院檢察署檢察官
    被      告  甲○○
    輔佐人即
    被告之母    丙○○
    指定辯護人  本院公設辯護人乙○
右列被告因強盜案件，經檢察官提起公訴（八十九年度偵字第八七０號），本院判決
如左：
    主  文
甲○○無罪，令入相當處所，施以監護陸月。
    理  由
一、公訴意旨略以：被告甲○○意圖為自己不法之所有，於民國（下同）八十九年三
    月十日日上午七時許，在花蓮市德興二０七之五十五號港天宮，徒手竊取宮內神
    像一尊，及（神像執持之）木槌、木釘、長劍等配件各一件，得手後甫欲離去時
    ，恰為宮內管理員丁○○、戊○○所發覺，隨即趕往逮捕，甲○○見狀竟基於脫
    免逮捕之犯意，持上開所竊得之長劍一支，對丁○○、戊○○予以反擊並發生扭
    打，幸經警員據報趕至，當場將甲○○逮捕，因認被告涉犯刑法第三百二十九條
    之準強盜罪嫌等語。
二、訊據被告固供承於右揭時地竊取港天宮內上述神像及神像之配件，但堅詞否認有
    攻擊港天宮人員之行為，辯稱上述物品均係伊個人所有之物，伊因耳邊不明聲音
    要求伊前往拿取，又伊被查覺後遭十餘人圍捕及毆打，伊僅以手防護自己頭部及
    腹部，並未攻擊任何人等語。經查被告於右揭時間赴港天宮竊取上述財物之事實
    ，業據被告於警訊及偵審中坦白承認，核與證人即港天宮所屬人員丁○○、戊○○於警訊及本院審理時指證情節相符，並有贓物領據一紙及上開物品之照片分別
    附於警卷及本院審理卷可稽，此部分竊盜之客觀行為已堪認定。次查檢察官認被
    告另有防護贓物或脫免逮捕而當場對港天宮所屬人員丁○○、戊○○施強暴之行
    為，無非以丁○○、戊○○二人於警訊中之供述為其依據，然證人丁○○於審理
    時到庭結證略稱：伊等逮捕被告之時，被告緊抱著偷到的東西，並試圖把劍抽出
    但被伊捉住無法拔出長劍，此外並沒有攻擊伊之行為等語；證人戊○○則結證略
    稱：伊到場時被告已遭制服等語，該二證人並一致證稱伊等於警訊中指稱被告出
    手攻擊乃係認被告有攻擊之意圖但沒無此動作等語（參見本院八十九年八月二十
    九日審理筆錄），如此被告於遭眾人圍捕之時縱有手握劍柄之動作，但無機會拔
    出長劍攻擊前往逮捕之人甚明，如此即難認被告有何當場施強暴之行為。是被告
    前揭客觀行為，僅該當於刑法第三百二十條第一項竊盜罪之構成要件，與同法第
    三百二十九條第一項準強盜罪之構成要件尚屬有間。
三、按被告之行為不罰者，應諭知無罪之判決；又心神喪失人之行為，不罰，刑事訴
    訟法第三百零一條第一項及刑法第十九條第一項分別定有明文。經核本件被告所
    竊物品分別為供祭祀之神像、千里眼神像所持木鎚與木釘，以及其他神祇所執持
    之長劍，此有上開物品照片附卷可查。該等物品雖非全無經濟價值之物品，但究
    與一般得以輕易轉賣變現之財物有所不同，顯非一般人所欲竊取或收藏之物。次
    查被告自警訊以迄本院調查中，均曾供稱該等神像係伊所有或伊自己轉變而成等
    語，意指伊即係遭竊之神像本身。該等供述，非係心神狀況欠佳之人所為，即係
    狡獪犯罪者故意裝神弄鬼而為脫免罪責之手法，斷非一般犯罪者所為之供述。再
    查被告於八十八年八月二十日，曾因疑似酒精性精神病前往行政院衛生署花蓮醫
    院（以下簡稱花蓮醫院）精神科就診，有該醫院診斷證明書及病歷影本各一份在
    卷可稽。本件發生後，被告另因精神上疾病自費前往財團法人佛教慈濟綜合醫院
    （身心醫學科，以下簡稱慈濟醫院）住院診療，經本院彙集前揭花蓮醫院精神科
    病歷委請慈濟醫院就近一併鑑定被告犯罪時之精神狀況後，認被告：「有明顯妄
    想型思考、聽幻覺、宗教妄想、誇大妄想、情緒淡漠，但易激動起伏不定、有認
    知功能障礙、社會功能障礙、自我照顧能力不良之情形．．．依貴院起訴書個案
    （即被告，以下同）犯案情形敘述，及病患（被告，以下同）開始患病已達一年
    多之久，故推斷當時之病情，其症狀可能為精神分裂症，但因病患有酒精濫用史
    約五至六年以上，故亦無法排除酒精性精神病之診斷。綜合住院後之觀察及抗精
    神病藥物治療，個案有症狀性改善．．．故研判個案犯案當時之精神狀態，應屬
    介於心神耗弱及心神喪失之間」、「．．．推論個案八十九年三月十日犯案時之
    行為與其宗教性妄想及聽幻覺有相當程度之直接關連」、「病患甲○○犯案當時
    之精神狀況，依前兩次覆函所述之住院病情及犯案經過之檔案，推論應已達心神
    喪失之高度可能」，此有慈濟醫院八十九年五月二十六日、六月二十三日、七月
    十二日（八九）慈醫文事字第一七九九、二一九五、三九一四五號函所附之病情
    說明書存卷可參。綜合上述被告竊取物品之特殊性、被告遭逮捕後之供述、以及
    慈濟醫院專業醫師之鑑定結果，被告前述竊取神像及法器之行為係出於宗教性妄
    想及聽幻覺所直接發動，並於遭逮捕後仍堅稱上述神像及法器均係伊自己或自己
    持有之物，故其行為開始與甫經終結之時，被告係對於外界事務全然缺乏知覺理
    會及判斷作用而無自由決定意思能力之心神喪失人，至堪認定（最高法院二十六
    年度渝上字第二三七號），揆諸前揭之說明，被告處於心神喪失狀態之行為應屬
    不罰之列，依法即應諭知無罪之判決，並依刑法第八十七條第一項之規定，令被
    告進入相當之處所，施以監護六月，以期兼顧被告之權益與社會之安全。
據上論斷，應依刑事訴訟法第三百零一條第一項，刑法第八十七條第一項，判決如主
文。
中      華      民      國    八十九    年      九      月     十三     日
                              臺灣花蓮地方法院刑二庭
                                  法  官  陳  欽  賢
右正本證明與原本無異。
如對本判決不服，應於送達後十日內，向本院提出上訴狀。（應抄附繕本）告訴人或
被害人如對於本判決不服者，應具備理由請求檢察官上訴，其上訴期間之計算係以檢
察官收受判決正本之日期為準。
                                  法院書記官
中      華      民      國    八十九    年      九      月      十四    日


司法院資訊處製作；財團法人民間司法改革基金會備份。
